【裁判字號】    95,交抗,42
【裁判日期】    950113
【裁判案由】    聲明異議
【裁判全文】
臺灣高等法院臺中分院刑事裁定          95年度交抗字第42號
抗  告  人
即受處分人  甲○○
上列抗告人因聲明異議案件，不服臺灣臺中地方法院中華民國94
年8月10日裁定（93年度交聲字第735號），提起抗告，本院裁定
如下：
    主      文
抗告駁回。
    理      由
一、抗告意旨略以：抗告人於93年8月20日上午駕駛車號F9-8538
    號自用小客車至清水找朋友，於下午2時30分返回台中市，
    行經沙鹿鎮○○路上，因爆胎擦撞安全島，故先將該車停放
    在沙鹿鎮○○路旁再自行搭乘計程車回台中，嗣於93年8月
    27日凌晨至友人李銘天家聊天喝酒，而於凌晨0時30分許，
    由友人李銘天及楊登富陪同，前往沙鹿鎮○○○路上開車輛
    旁，討論如何將車輛吊回台中，適有員警陳銘政經過，表示
    發生車禍有人肇事逃逸，要求抗告人協助案情，並對抗告人
    實施酒測，但並未開立罰單即令抗告人自行離去，又93年8
    月27日凌晨警方盤查時，車輛並未發動，而且抗告人係站在
    車外，並未坐在車內，若警方當時能指證抗告人有酒後駕車
    之犯罪行為，就應該當天將抗告人移送法辦，為何在事隔多
    日後才補開酒後駕車之罰單並查扣該F9-8538號自小客車，
    原舉發機關之舉發實有違誤，為此提起抗告云云。
二、原處分機關略以：本案係台中縣警察局清水分局舉發抗告人
    甲○○駕駛車號F9-8538號自小客車於93年8月27日零時40分
    許，在沙鹿鎮○○路、晉元路處，因「1、酒後駕車酒測值
    1.03MG/L；2、持逾期駕照駕車」違規，抗告人依指定之應
    到案日期前到案繳納罰鍰，本所遂於93年9月16日以中監違
    字第裁60-HB0000000號裁決書，裁處受處分人罰鍰新台幣5
    萬1 千3百元整、吊扣駕駛執照1年，逾期則依裁決書處罰主
    文規定裁處，於法並無不合等語。
三、原審裁定意旨略以：按汽車駕駛人，駕駛汽車經測試檢定有
    酒精濃度超過規定標準情形者，處新臺幣1萬5千元以上6萬
    元以下罰鍰，並當場禁止其駕駛及吊扣其駕駛執照1年；次
    按汽車駕駛人持逾期之駕駛執照駕車者，處新臺幣1千8百元
    以上3千6百元以下罰鍰，並應禁止其駕駛，其駕駛執照並扣
    繳之；道路交通管理處罰條例第35條第1項第1款、第22條第
    1項第6款分別定有明文。經查：本件抗告人甲○○於93年8
    月27日零時40分許，駕駛車號F9-8538號自用小客車，沿台
    中縣沙鹿鎮○○路往台中市方向行駛，至台中縣沙鹿鎮○○
    路與晉文路口前之路段，因飲酒後操控能力減弱，於超越前
    車由李家年所駕駛之車號A2-1365號自用小客車時，其車輛
    右前車側不慎擦撞蔡淑惠所駕駛同向行經該處之車號X2-760
    5號自用小客車左後車側後，抗告人車輛向左方偏駛再向右
    偏駛擦撞賴德鴻所駕駛之車號KS-3025號自用小客車左前車
    頭，賴德鴻所駕之車輛因而失控向右偏駛撞擊顏居財停放於
    路邊之車號3J-4625號自用小客車，顏居財車輛再因撞擊力
    道猛烈向前追撞顏石貳所停放路邊之車號J2-7542號自用小
    客車，因車輛之追撞並導致賴德鴻受有右踝骨折及左膝臏骨
    骨折等之傷害，乘坐賴德鴻車輛之鍾萬環則受有左腹疼痛等
    之傷害；抗告人駕駛上開動力交通工具肇事並致人受傷後，
    未停留現場救護已受傷之賴德鴻、鍾萬環，竟基於肇事逃逸
    之犯意，駕駛上開車輛沿台中縣清水鎮○○路往台中市方向
    行駛而逃逸，後因抗告人車輛因撞擊而爆胎無法繼續長程行
    駛，遂駕駛車輛沿中棲路右轉東晉東明巷再右轉停放於台中
    縣清水鎮○○○路上，嗣經員警依現場相關證人之證述，並
    測得抗告人吐氣中酒精濃度高達1.03MG/L，遂依法掣開中縣
    警交第HB0000000號舉發違反道路交通管理事件通知單，舉
    發抗告人因「1、酒後駕車酒測值1.03MG/L；2、持逾期駕照
    駕車」違規等情，有前揭舉發通知單1紙、酒精濃度測定紀
    錄表、道路交通事故現場圖2份、道路交通事故調查報告表
    (一)(二)各一份在卷可稽。另經證人李家年於台灣台中地方法院
    檢察署93年偵字16877號案件偵查中具結證述：目擊一部深
    綠色TOYOTA  EXSIOR高速行駛，並擦撞前車後逃逸；證人鍾
    萬環、賴德鴻於同案偵查中亦具結證述：所駕駛、乘坐之車
    輛遭一部深綠色TOYOTA EXSIOR擦撞後，並追撞路邊車輛等
    語明確（參台灣台中地方法院檢察署93年偵字第1687 7號卷
    ）。雖抗告人辯稱：當天早上因為車子撞到路邊施工護欄而
    爆胎，所以車子放在該處，到晚上在台中市○○路友人家中
    喝完酒後，由友人李銘天開車搭載伊及楊登富前往該處欲將
    爆胎車輛拖往修車廠修理，警察就過來說是伊肇事云云。惟
    查：該路段當日並無施工紀錄，且抗告人於台灣台中地方法
    院檢察署93年偵字第16877號偵查時所供述當天之行程與通
    聯紀錄明顯不符（參台灣台臺中地方法院檢察署93年偵字第
    16877號卷內行動電話門號0000000000號通聯紀錄、交通部
    公路總局第二區養護工程處台中工務段函文各1份），足徵
    抗告人確於舉發單所載之時、地，有酒後駕車之事實，台灣
    台中地方法院檢察署檢察官93年偵字第16877號起訴書亦作
    如是認定。從而，抗告人既有前揭違規行為，原處分機關據
    以援引上開規定，裁處抗告人罰鍰新台幣5萬1千3百元整，
    並吊扣駕駛執照12個月；逾期則依裁決書處罰主文規定裁處
    ，並無不當。而認本件異議為無理由，予以駁回等語。
四、本院查：(一)本件原處分機關舉發及裁罰抗告人違規事由有1
    、酒後駕車酒測值1.03MG/L；2、持逾期駕照駕車等情，有
    前揭舉發通知單、違反道路交通管理事件裁決書各1紙在卷
    可稽，抗告人是否肇事逃逸，並非本件舉發及裁罰之內容，
    抗告人爭執其肇事逃逸之有無，核與本件裁罰爭議無關，爰
    不予論述，合先敘明。(二)抗告人於93年8月27日為警查獲時
    ，於警詢時自承：「我於26日19時許至梧棲鎮找朋友喝酒後
    ，於21時許駕車由中棲路回台中市，我當時右前側可能爆胎
    撞到路旁安全島後，至北勢東路旁停車休息，約21時30分停
    於路旁休息至26日24時許，通知我朋友到現場（討論）該車
    如何處理。」等語，是抗告人於初次為警查獲時，業已承認
    酒後駕車，而員警當時帶抗告人回派出所協助調查時測得抗
    告人酒測值為1.03MG/L，為抗告人所不爭執，且有酒測紀錄
    附卷可稽，是抗告人上開違規事由甚為明確，原處分機關據
    以舉發及裁罰，尚無不當。至於抗告人嗣後翻異前供辯稱伊
    係於93年8月26日下午2時30分返回台中市，行經沙鹿鎮○○
    路上，因爆胎擦撞安全島，故先將該車停放在沙鹿鎮○○路
    旁再自行搭乘計程車回台中，嗣於93年8月27日凌晨至友人
    李銘天家聊天喝酒，而於凌晨0時30分許再行返回上開查獲
    處所云云。除核與上開自白不合外，且抗告人嗣後辯解之行
    程情節，亦與其持用之行動電話0000000000號之通聯紀錄不
    合，自不足採信。又行政裁罰權依現有法令並無消滅時效之
    規定，而依94年2月5日公布（95年2月5日施行）之行政罰法
    第27條第1項規定「行政罰之裁處，因三年期間之經過而消
    滅」，本件原處分機關之行政裁罰權仍未消滅，其間隔20日
    始行裁罰固拖延多日，然其行政裁罰權既未因時效而消滅，
    則其依法裁罰自無不當，抗告人徒以前詞指摘原裁定不當，
    核無理由，其抗告應予駁回。
據上論斷，應依道路交通案件處理辦法第26條，刑事訴訟法第41
2條，裁定如主文。
中    華    民    國    95    年    1     月    13    日
               刑事第八庭  審判長法  官  羅  得  村
                                 法  官  巫  政  松
                                 法  官  紀  文  勝
上列正本證明與原本無異。
不得再抗告。
                                 書記官  顏  子  良
中    華    民    國    95    年    1     月    16    日
                                                      Ｉ


司法院資訊處製作；財團法人民間司法改革基金會備份。
